臺灣高雄地方法院民事判決　　　　　　　93年度訴字第2237號
原　　　告　壬○○
　　　　　　丁○○
上　一　人
訴訟代理人　戊○
原　　　告　寅○○
　　　　　　卯○○
　　　　　　己○○
上　四　人
訴訟代理人　庚○○
原　　　告　丑○○
上　一　人
訴訟代理人　辰○○
原　　　告　癸○○
上　二　人
訴訟代理人　甲○○
被　　　告　子○○
　　　　　　辛○○
　　　　　　丙○○
上　一　人
訴訟代理人　乙○○○
當事人間回復原狀事件，本院於民國94年7月21日言詞辯論終結
，判決如下：
  主  文
被告子○○應將坐落高雄市○○區○○段第三七七號土地上，如
附圖一地號編號三七七（Ｂ）、編號三七七（Ｃ）之地上物拆除
，將上開土地交還原告及全體共有人。
被告辛○○應將坐落高雄市○○區○○段第三七七號土地上，如
附圖一地號編號三七七之地上物拆除，將上開土地交還原告及全
體共有人。
被告丙○○應將坐落高雄市○○區○○段第三六六號土地上，如
附圖二編號Ａ之地上物拆除，將附圖一地號編號三六六（Ａ）之
土地交還原告及全體共有人。
訴訟費用由被告子○○負擔四分之一，被告辛○○負擔三分之一
，餘由被告丙○○負擔。
本判決於原告各以新台幣壹拾柒萬伍仟元、新台幣貳拾壹萬貳仟
元、新台幣貳拾柒萬壹仟元為被告子○○、辛○○、丙○○供擔
保後得假執行，但被告子○○、辛○○、丙○○如分別以新台幣
伍拾貳萬貳仟肆佰元、新台幣陸拾參萬肆仟捌佰捌拾元、新台幣
捌拾壹萬零捌拾元供擔保後，得免為假執行。
  事實及理由
一、程序部分
    本件原告丑○○、癸○○未於言詞辯論期日到場，核無民事
    訴訟法第386 條各款所列情形，爰依被告之聲請，由其一造
    辯論而為判決。
二、原告主張：兩造為坐落高雄市○○區○○段第366 及377 地
    號土地（下稱系爭土地）之共有人，被告未經全體共有人之
    同意，其中(一)被告子○○占有系爭第377 地號如附圖一地號
    編號377 （Ｂ）、377 （Ｃ）土地，興建地上物使用，面積
    分別為14.67 平方公尺及17.98 平方公尺。(二)被告辛○○占
    有系爭第377 地號如附圖一地號編號377 之土地興建地上物
    使用，面積為39點68平方公尺。(三)被告丙○○占有系爭第36
    6 地號如附圖一地號編號366 （Ａ）土地，面積50點63平方
    公尺，興建如附圖二編號（Ａ），面積23點42平方公尺之地
    上物使用。爰依民法第767 條之規定請求被告拆除上開地上
    物，將占用之土地返還原告及全體共有人等語；並聲明：(一)
    如主文第1 、2 、3 項所示。(二)願供擔保請准宣告假執行。
三、被告子○○則以：民國72年間伊見共有土地無人使用，遂搭
    建鐵皮屋供大家使用，搭建時有得到共有人之同意，並非無
    權占有等語，資為抗辯；並聲明：(一)原告之訴駁回。(二)如受
    不利判決，願供擔保請免為假執行。
四、被告辛○○則以：伊係購買最旁邊的房子，習慣上可使用旁
    邊之共有土地，且所興建之房屋並未超過建築線，並非無權
    占有等語，資為抗辯；(一)原告之訴駁回。(二)如受不利判決，
    願供擔保請免為假執行。
五、被告丙○○則以：伊在72年間經共有人同意於系爭第366 地
    號土地搭蓋鐵架涼棚供共有人使用，並非無權占有等語，資
    為抗辯；(一)原告之訴駁回。(二)如受不利判決，願供擔保請免
    為假執行。
六、兩造不爭執事項如下：
(一)、兩造為系爭土地之共有人。
(二)、被告子○○占用系爭第377 地號土地，如附圖一地號編號37
    7 （Ｂ）、377 （Ｃ）土地，興建地上物使用，其中地號編
    號377 （Ｂ）建物面積14.67 平方公尺，地號編號（Ｃ）建
    物面積17.98 平方公尺。
(三)、被告辛○○占用系爭第377 地號土地，如附圖一地號編號37
    7 部分土地，興建地上物，面積39.68 平方公尺。
(四)、被告丙○○占用系爭第366 地號土地，如附圖一地號編號36
    6 （Ａ）部分土地，興建如附圖二編號366 （Ａ）之地上物
    ，面積23.42 平方公尺。
七、本件爭執之事項為：被告是否經全體共有人同意，占用共有
    土地興建地上物？本院之判斷意見如下：
(一)、按以無權占有為原因，請求返還所有物之訴，被告對原告就
    其物有所有權存在之事實無爭執，而僅以非無權占有為抗辯
    者，原告於被告無權占有之事實，無舉證責任。被告應就其
    取得占有係有正當權源之事實證明之。如不能證明，則應認
    原告之請求為有理由。最高法院92年度台上字第312 號裁判
    參照。經查：(一)被告子○○占用系爭第377 地號土地，如附
    圖一編號編號377 （Ｂ）、377 （Ｃ）土地，興建地上物使
    用，其中地號編號377 （Ｂ）建物面積14.67 平方公尺，地
    號編號（Ｃ）建物面積17.98 平方公尺。(二)被告辛○○占用
    系爭第377 地號土地，如附圖一地號編號377 部分土地，興
    建地上物，面積39.68 平方公尺。(三)被告丙○○占用系爭第
    366 地號土地，如附圖一地號編號366 （Ａ）部分土地，興
    建如附圖二編號366 （Ａ）之地上物，面積23.42 平方公尺
    ，分別有高雄市政府地政處鹽埕地政事務所複丈成果圖2份
    、照片13張，並經本院現場勘驗，製有勘驗筆錄2 份在卷（
    見本院卷第104 至112 頁、第145 至151 頁）可查，復為被
    告所不爭執，自堪信為真實。而原告否認全體共有人同意被
    告興建地上物使用，被告就其所辯復未能舉證以實其說，依
    前開裁判意旨，原告主張被告無權占有系爭土地，堪予採信
    。
(二)、被告辛○○另辯稱伊興建之鐵皮屋，並未逾越建築線，應非
    無權占有等語。惟查，建築物是否逾越建築線，是屬建築物
    有無違反建築法規之問題，被告郭建國興建之上開鐵皮屋既
    然是坐落共有土地之上，若未經全體共有人同意而興建，自
    難認為有權占有，其上開辯詞，尚難採信。從而，原告依據
    民法第767 條物上請求權之規定，請求被告子○○、郭建國
    、丙○○分別拆除如主文第1 、2 、3 項之建物，並分別返
    還如主文第1 、2 、3 項所示面積之土地予原告及全體共有
    人，為有理由，應予准許。
八、兩造均陳明願供擔保，聲請宣告假執行或免為假執行，經核
    均無不合，爰酌定相當擔保金額准許之。
九、本件事證已臻明確，兩造其餘主張、陳述及證據，於結果之
    判斷均不生影響，爰不一一贅述，附此敘明。
十、結論：原告之訴為有理由，依民事訴訟法第385條第1項前段
    、第85條第1 項、第390 條第2 項、第392 條第2 項，判決
    如主文。
中　　華　　民　　國　　94　　年　　8 　　月　　 4　　日
                  民事第五庭審判長法  官  陳嘉惠
                                  法  官  秦慧君
                                  法  官  方錦源
正本係照原本作成。
如不服本判決，應於送達後20日內，向本院提出上訴狀並表明上
訴理由，如於本判決宣示後送達前提起上訴者，應於判決送達後
10日內補提上訴理由書（須附繕本）。
中　　華　　民　　國　　94　　年　　8 　　月　　 4　　日
                                  書記官　邱靜銘
